臺灣桃園地方法院民事裁定　　　　　110年度消債更字第196號
聲　請　人
即　債務人　安驥　　
代　理　人　李律民律師（法扶律師）
上列當事人因消費者債務清理事件聲請更生，本院裁定如下：
    主  文
聲請駁回。
聲請費用由聲請人負擔。
    理  由
一、聲請意旨略以：聲請人現任職於敦威國際股份有限公司（下
    稱敦威公司），每月收入約新臺幣（下同）4 萬元，名下除
    土地1 筆、房屋1 棟外，別無其他財產，而無擔保或無優先
    權之債務金額約為30萬4,000 元，復未經法院裁定開始清算
    程序或宣告破產，聲請人每月薪資扣除必要生活費用後，無
    法清償上開債務，爰聲請更生等語。
二、按債務人不能清償債務或有不能清償之虞者，得依消費者債
    務清理條例（下稱消債條例）所定更生或清算程序，清理其
    債務；債務人無擔保或無優先權之本金及利息債務總額未逾
    1,200 萬元者，於法院裁定開始清算程序或宣告破產前，得
    向法院聲請更生；法院開始更生程序之裁定，應載明其年、
    月、日、時，並即時發生效力，消債條例第3 條、第42條第
    1 項及第45條第1 項分別定有明文。次按債務人對於金融機
    構負債務者，在聲請更生或清算前，應向最大債權金融機構
    請求協商債務清償方案，或向其住、居所地之法院或鄉、鎮
    、市、區調解委員會聲請債務清理之調解，同條例第151 條
    第1 項定有明文。參諸該條立法意旨乃考量債務人對於金融
    機構因消費借貸、自用住宅借款、信用卡或現金卡契約而負
    債務，其法律關係較單純明確，且金融機構已訂有債務協商
    機制，如能與之協商成立，或不須聲請更生或清算，可疏減
    法院負擔，有效分配司法資源。換言之，倘債務人並無金融
    機構債權時，即無先為前置協商程序之要求。本件聲請人經
    查無任何金融機構債權人存在，自無先為前置協商程序之要
    求。
三、經查：
  ㈠聲請人之債務總額：
    聲請人陳報無擔保或無優先權之債務金額約30萬4,000 元，
    然依非金融機構債權人標準財信管理股份有限公司陳報債權
    之金額為55萬5,396 元（見消債更卷第39至47頁），因聲請
    人僅有1 名債權人，故本件聲請人之債務總額即以55萬5,39
    6 元列計。
  ㈡關於聲請人之財產及收入：
    聲請人名下有土地1 筆（權利範圍9 分之1 ）、房屋1 棟（
    權利範圍3 分之1 ），此有全國財產稅總歸戶財產查詢清單
    、土地及建物登記第一類謄本在卷可稽（見消債更卷第29頁
    、第59至61頁）；收入部分，聲請人陳稱現任職於敦威公司
    ，每月薪資約4 萬元等語，業提出收入切結書以佐（見消債
    更卷第31頁），本院尚查無聲請人有其他收入，故以4 萬元
    列計每月收入。
  ㈢關於聲請人之必要支出：
  1.按債務人必要生活費用，以最近1 年衛生福利部或直轄市政
    府所公告當地區每人每月最低生活費1.2 倍定之；受扶養者
    之必要生活費用，準用第1 項規定計算基準數額，並依債務
    人依法應負擔扶養義務之比例認定之；前2 項情形，債務人
    釋明更生期間無須負擔必要生活費用一部或全部者，於該範
    圍內，不受最低數額限制，債務人證明確有必要支出者，不
    受最高數額及應負擔比例之限制，消債條例第64條之2 定有
    明文。本件聲請人陳明每月必要支出金額為1 萬3,700 元（
    包含：交通費800 元、膳食費6,000 元、電費2,000 元、水
    費400 元、醫療費3,000 元、電信費1,500 元，見消債更卷
    第8 頁）。電信費1,500 元部分，依聲請人所提出中華電信
    股份有限公司110 年6 月繳費通知單（見消債更卷第77至79
    頁），電信費用僅為937 元（計算式：547 元＋390 元＝93
    7 元），且聲請人現聲請更生，當應撙節開支，故此部分應
    酌減至1,000 元（計算式：2,000 元－1,000 元＝1,000 元
    ），其餘部分本院衡諸桃園地區之物價、聲請人之經濟及家
    庭生活狀況等情，認尚屬適當，按前揭規定，聲請人每月必
    要生活費用應以1 萬3,200 元列計（計算式：800 元＋6,00
    0 元＋2,000 元＋400 元＋3,000 元＋1,000 元＝1 萬3,20
    0 元）。
  2.母親扶養費5,000元：
    聲請人另陳需負擔母親扶養費用5,000 元等語，業提出母親
    戶籍謄本以佐（見消債更卷第81頁），經查聲請人母親已逾
    退休年齡（35年出生，現年74歲），堪認有扶養之必要。本
    院衡以一般情形，老年人日常生活較為單純，其支出應較成
    年人為低，爰依110 年度桃園市每人每月最低生活費之1.2
    倍即1 萬8,337 元之7 成為標準，核估聲請人應負擔其母之
    扶養費金額應為1 萬2,834 元（計算式：1 萬8,337 元×70
    ％÷＝1 萬2,834 元，小數點以下四捨五入），是聲請人主
    張每月應負擔之母親扶養費5,000 元，准予列計。
  3.準此，聲請人每月維持基本生活和履行法定扶養義務之必要
    金額應為1 萬8,200 元（計算式：1 萬3,200 元＋5, 000元
    ＝1 萬8,200 元）。
  ㈣從而，聲請人名下尚有不動產，其上均未設定負擔，本院就
    聲請人名下土地依110 年1 月土地公告現值計算，其價值為
    57萬8,219 元（計算式：公告現值每平方公尺4 萬8,400 元
    ×面積107.52平方公尺×應有部分9 分之1 ＝57萬8,219 元
    ，小數點以下四捨五入），而聲請人另自承名下房屋市值約
    360 萬元（見消債更卷第93至97頁），其價值均高於己身債
    務總額55萬5,396 元，是聲請人之現有資產變賣換價後應得
    清償全部債務；倘未能變賣名下不動產，聲請人現有固定收
    入，如以上開收入扣除必要支出後，每月有餘額2 萬1,800
    元（計算式：4 萬元－1 萬8,200 元＝2 萬1,800 元）可供
    清償債務，則聲請人全數清償上開債務僅需約3 年（計算式
    ：55萬5,396 元÷2 萬1,800 元÷12≒2.12），聲請人現年
    50歲（59年出生），距勞工強制退休年齡（65歲）約15年，
    縱加計利息，尚非不能於上開期間內清償上揭債務。綜上所
    述，聲請人並未符合消債條例第3 條「不能清償債務或有不
    能清償之虞」之要件，本件更生之聲請即無實益。
四、按消債條例之立法目的，在於使陷於經濟上困境之消費者，
    得分別情形依重建型債務清理程序（更生）或清算型債務清
    理程序（清算）清理債務，藉以妥適調整其與債權人及其他
    利害關係人之權利義務關係，保障債權人之公平受償，並謀
    求消費者經濟生活之更生機會，從而健全社會經濟發展。就
    更生程序而言，其主要功能為「債權人及債務人進行協商，
    以找出既能維持債務人基本生活，又能使債權人之債權獲得
    最大滿足之債務清償方案」。本件聲請人尚無不能清償債務
    或有不能清償之虞之情事，已如上述，且聲請人身為債務人
    ，並非無清償能力，理當誠實面對債務，主動積極與該等債
    權人重啟協商程序，謀求適當可行之清償方案，若債權機構
    願提供更優惠還款條件，當可更符合消債條例兼顧保障債權
    人公平受償及重建復甦債務人經濟生活之立法目的。
五、爰裁定如主文。
中    華    民    國   110    年    9     月    30    日
                  民事第一庭    法  官  許自瑋
正本係照原本作成。
如不服本裁定應於送達後10日內向本院提出抗告狀，並應繳納抗
告費新台幣1000元。
中    華    民    國   110    年    10    月    4     日
                                書記官  吳光彧